臺灣板橋地方法院刑事判決　　　　　　　　　　　　 九十二年度訴字第八六七號
　　公　訴　人　臺灣板橋地方法院檢察署檢察官
　　被　　　告　甲○○
右列被告因偽造文書案件，經檢察官提起公訴〔九十一年度偵字第九０五六號〕，經
本院合議庭評決由受命法官獨任進行簡式審判程序，本院判決如左：
    主  文
甲○○共同行使偽造私文書，足以生損害於公眾及他人，累犯，處有期徒刑參月，如
易科罰金，以參佰元折算壹日。
如事實欄所示偽造『龍慶茶葉有限公司』之公司章、『乙○○』之私章各壹枚，偽造
『龍慶茶葉有限公司』、『乙○○』之印文各壹枚，均沒收之。
    事  實
壹、甲○○前於民國〔下同〕八十六年間，因違反修正前麻醉藥品管理條例案件〔臺
    灣板橋地方法院檢察署八十六年度偵字第一五九二九號〕，經本院判處有期徒刑
    肆月，如易科罰金以參佰元折算壹日確定，嗣於八十七年四月十八日入監服刑，
    於八十八年一月二十四日執行完畢。緣丙○○與甲○○係朋友關係，丙○○於八
    十八年五月間向臺北縣新莊市車邦中古汽車商行〔下稱車邦車行〕購置牌照號碼
    ＢＦ─七一一六號自小貨車，惟無公司行號供辦理前揭自小貨車過戶，遂尋思以
    他公司行號之名義辦理過戶。詎丙○○竟與甲○○基於偽造私文書之犯意聯絡，
    先由甲○○自真實姓名年籍不詳自稱『林家義』之成年男子處，收受來路不明之
    龍慶茶葉有限公司〔下稱龍慶公司〕之營利事業登記證影本，交予不知情之車邦
    車行員工丁○○〔業經檢察官處分不起訴確定〕，向其佯稱已得龍慶公司之同意
    ，可將前開自小貨車登記於該公司名下，並託其代刻『龍慶茶葉有限公司』之公
    司章、負責人『乙○○』之私章暨代辦過戶事宜。丁○○遂於八十八年五月十四
    日本『受託意旨』，委託不知情之刻印業者偽造『龍慶茶葉有限公司』公司章、
    負責人『乙○○』之私章各壹枚後，在「汽〔機〕車過戶申請登記書」內「新車
    主名稱〔簽章欄〕」，以前揭印章偽造『龍慶茶葉有限公司』、『乙○○』之印
    文各壹枚，以龍慶公司名義作成「汽〔機〕車過戶申請登記書」後，持以行使，
    使臺北區監理所承辦人員，將前開自小貨車過戶於龍慶公司名下，並於同日將上
    開不實之事項，登錄於職務上所掌之車籍異動電子資料庫，足以生損害於公路監
    理機關對車籍管理之正確性及龍慶公司。嗣因乙○○屢接獲舉發違反道交通管理
    事件通知單，乃向監理機關申訴而查獲上情。
貳、案經龍慶公司負責人乙○○訴由南投縣政府警察局南投分局報由臺灣南投地方法
    院檢察署呈請臺灣高等法院檢察署令轉臺灣板橋地方法院檢察署暨臺灣板橋地方
    法院檢察署檢察官自動檢舉偵查起訴。
    理  由
壹、右揭事實，業據被告於本院審理時坦承不諱〔參見本院九十三年十月十一日準備
    程序暨簡式審判筆錄〕，核與被害人乙○○於警詢、偵查時指訴情節〔參見臺灣
    南投地方法院檢察署八十八年度偵字第四０六六號卷第六至七頁、第五一頁背面
    、五二頁，臺灣板橋地方法院檢察署九十一年度偵字第九０五六號卷第五七至五
    八頁〕，暨證人丁○○於警訊、偵訊時證述情節〔參見臺灣板橋地方法院檢察署
    八十八年度偵字第二一八五八號卷第十三頁、第十九頁正、背面〕，互核均相符
    ，並有「汽〔機〕車過戶申請登記書」、「最新車籍查詢報表」暨車籍作業系統
    ─查詢認可資料等足佐〔附臺灣南投地方法院檢察署八十八年度偵字第四０六六
    號卷第十三至十五頁〕。且按：「在紙上或物品上之文字、符號、圖畫、照像，
    依習慣或特約，足以為表示其用意之證明者，關於本章及本章以外各罪，以文書
    論。」、「錄音、錄影或電磁紀錄，藉機器或電腦之處理所顯示之聲音、影像或
    符號，足以為表示其用意之證明者，亦同。」、「稱電磁紀錄，指以電子、磁性
    或其他無法以人之知覺直接認識之方式所製成之紀錄，而供電腦處理之用者。」
    ，刑法第二百二十條定有明文，前開『車籍資料』，業經監理機關承辦公務員登
    錄於「車籍作業系統」之車籍異動電子資料庫，有「車籍作業系統─查詢認可資
    料」足參，堪認被告確有事實欄所示使公務員登載不實犯行。事證明確，被告之
    右開犯行，堪予認定。
貳、核被告甲○○所為，係犯刑法第二百十六條、第二百十條之行使偽造私文書罪、
    刑法第二百二十條第二項、第二百十四條之使公務員登載不實罪。其偽造印章、
    偽造印文均為偽造私文書之部份行為，偽造私文書之低度行為復為行使偽造私文
    書之高度行為所吸收，均不另論罪。所犯行使偽造私文書、使公務員登載不實犯
    行，有方法結果之牽連關係，應從一重之行使偽造私文書罪處斷。被告甲○○利
    用不知情之丁○○犯罪，為間接正犯。甲○○與丙○○就前揭犯行，有犯意聯絡
    及行為分擔，為共同正犯。被告甲○○前曾因違反修正前麻醉藥品管理條例案件
    ，經法院判處罪刑確定，並執行完畢，此有刑案資料查註紀錄表附偵查卷、臺灣
    高等法院被告全國前案紀錄表附本院卷等足參，伍年之內，再犯有期徒刑以上之
    本罪，依累犯之規定，加重其刑；爰審酌被告犯罪之動機、目的、手段、所生危
    害及犯罪後之態度等一切情狀，量處如主文所示之刑。偽造之「汽〔機〕車過戶
    申請登記書」，業經持交監理機關行使，即非被告所有，自無從宣告沒收。偽造
    之『龍慶茶葉有限公司』公司章、『乙○○』私章各壹枚，係偽造之印章，雖未
    扣案，惟無證據證明已滅失，「汽〔機〕車過戶申請登記書」上偽造之『龍慶茶
    葉有限公司』、『乙○○』印文各壹枚，係偽造之印文，不問屬於犯人與否，均
    依法諭知沒收之。
參、被告等行為後，刑法第四十一條業於九十年一月十日修正公布同日施行，同年月
    十二日生效，原條文修正為第四十一條第一項，並將得易科罰金之罪，從「犯最
    重本刑為三年以下有期徒刑以下之刑之罪」，修正為「犯最重本刑為五年以下有
    期徒刑以下之刑之罪」暨『增訂』「但確因不執行所宣告之刑，難收矯正之效，
    或難以維持法秩序者，不在此限。」，比較新舊法律，以新法有利於被告，即應
    適用新法。
據上論斷，應依刑事訴訟法第二百七十三條之一第一項、第二百九十九條第一項前段
，刑法第二條第一項前段、第二十八條、第二百十六條、第二百十條、第二百二十條
第二項、第二百十四條、第五十五條、第四十七條、第四十一條第一項前段、第二百
十九條，罰金罰鍰提高標準條例第一條前段、第二條，判決如主文。
本案經檢察官王家春到庭執行職務。
中　　　華　　　民　　　國　　九十三　　年　　　十　　　月　　二十五　　日
                                  臺灣板橋地方法院刑事第二庭
                                          法  官      陳福來
右正本證明與原本無異。
如不服本判決，應於判決送達後十日內，向本院提出上訴狀。
                                          書記官      林兆嘉
中　　　華　　　民　　　國　　九十三　　年　　　十　　　月　　二十六　　日
附錄本案論罪科刑參考法條：
刑法第二百十條：
偽造、變造私文書，足以生損害於公眾或他人者，處五年以下有期徒刑。
刑法第二百十四條：
明知為不實之事項，而使公務員登載於職務上所掌之公文書，足以生損害於公眾或他
人者，處三年以下有期徒刑、拘役或五百元以下罰金。
刑法第二百十六條：
行使第二百十條至第二百十五條之文書者，依偽造、變造文書或登載不實事項或使登
載不實事項之規定處斷。
刑法第二百二十條：
在紙上或物品上之文字、符號、圖畫、照像，依習慣或特約，足以為表示其用意之證
明者，關於本章及本章以外各罪，以文書論。
錄音、錄影或電磁紀錄，藉機器或電腦之處理所顯示之聲音、影像或符號，足以為表
示其用意之證明者，亦同。
稱電磁紀錄，指以電子、磁性或其他無法以人之知覺直接認識之方式所製成之紀錄，
而供電腦處理之用者。
